【裁判字號】    99,審易,1246
【裁判日期】    990506
【裁判案由】    偽造文書等
【裁判全文】
臺灣高雄地方法院刑事判決            99年度審易字第1246號
公  訴  人  臺灣高雄地方法院檢察署檢察官
被      告  乙○○
選任辯護人  任進福律師
上列被告因偽造文書案件，經檢察官提起公訴（98年度偵字第36
535 號），因被告於準備程序進行中就被訴事實均為有罪之陳述
，經本院告以簡式審判程序之旨，並聽取被告與公訴人之意見後
，合議庭裁定由受命法官獨任依簡式審判程序審理，判決如下：
    主  文
乙○○犯未指定犯人誣告罪，處拘役貳拾日，如易科罰金，以新
臺幣壹仟元折算壹日；又犯使公務員登載不實罪，處拘役伍拾日
，如易科罰金，以新臺幣壹仟元折算壹日。應執行拘役陸拾日，
如易科罰金，以新臺幣壹仟元折算壹日，緩刑貳年，並應向公庫
支付新臺幣萬元。
    事  實
一、乙○○係林慶輝（已歿）之子，明知林慶輝所有之車牌號碼
    XKZ-883 號重型機車，係由林慶輝於生前借予友人甲○○使
    用中並未失竊，竟為辦理註銷車牌事宜，而基於意圖使不特
    定人受刑事處分之犯意，於民國98年10月8 日13時33分許前
    往高雄市政府警察局三民第二分局覺民派出所，向員警謊稱
    上開機車業於同年10月2 日13時許在其高雄市○○區○○街
    50巷8 號之住處前發現失竊；並於同年10月9 日，基於使公
    務員登載不實之犯意，前往高雄市監理處南區分處，以失竊
    為由申請註銷車牌，使無從為實質審查之承辦公務員，將上
    開機車失竊之不實事實登載於機車車輛異動登記書之公文書
    上而予註銷車牌，足生損害於監理機關對車牌及車籍管理之
    正確性。嗣於同年10月13日13時許，甲○○騎乘上開機車途
    經高雄市○○區○○路52號前為警攔查，乙○○於所誣告之
    案件裁判前自白，始查悉上情。
二、案經高雄市政府警察局移請臺灣高雄地方法院檢察署檢察官
    偵查起訴。
    理  由
一、本件被告乙○○所犯均係死刑、無期徒刑、最輕本刑為三年
    以上有期徒刑及高等法院管轄第一審案件以外之罪，被告於
    本院行準備程序時，就被訴事實為有罪之陳述，經告以簡式
    審判程序之旨，並聽取檢察官、被告之意見後，本院依刑事
    訴訟法第273 條之1 規定，裁定本件由受命法官獨任進行簡
    式審判程序，合先敘明。
二、被告對於明知車牌號碼XKZ-883 號重型機車係由甲○○使用
    中並未失竊，竟於上揭時、地，向員警謊稱機車遭竊，並以
    失竊為由向高雄市監理處承辦公務員申請註銷車牌等犯罪事
    實於本院準備程序中均自白不諱，核與證人甲○○於警詢及
    偵查中、證人即被告之妹林憶萱與證人盧金葉於偵查中證述
    被告知悉上開機車仍於甲○○之占有使用中之情節相符，復
    有98年10月8 日高雄市政府警察局三民第二分局覺民派出所
    調查筆錄、高雄市政府警察局車輛協尋電腦輸入單、車輛尋
    獲電腦輸入單、機車車輛異動登記書各1 份在卷可稽，足證
    被告之自白洵屬有據，故本案事證明確，其犯行堪予認定。
三、核被告所為，係犯刑法第171 條第1 項未指定犯人誣告罪及
    同法第214 條之使公務員登載不實罪。又被告所犯上開二罪
    ，犯意各別，行為互殊，應予分論併罰。被告所犯未指定犯
    人誣告罪，於所誣告之案件裁判確定前自白，應依同法第17
    2 條之規定，減輕或免除其刑。爰審酌被告為向監理機關註
    銷機車牌照，明知機車仍於甲○○占有使用中，竟向警方謊
    報車輛失竊，造成國家刑事司法資源之浪費，且將使甲○○
    無端受到訟累，損害非輕，與其犯罪動機、目的、手段，無
    法與被害人達成和解，暨犯罪後坦承犯行、態度良好等一切
    情狀，就所犯二罪分別量處如主文所示之刑及易科罰金之折
    算標準，並定其應執行刑及諭知易科罰金之折算標準。又查
    被告無任何前科，此有臺灣高等法院被告前案紀錄表在卷可
    憑，復參其於偵查、審判中對其犯行均坦承不諱，並主動表
    示願意向告訴人道歉，足見犯後具有悔意，而被告係因一時
    短慮，致觸犯本案犯行，經此刑之宣告教訓，當知所警惕而
    無再犯之虞，本院斟酌上情，因認本件對被告所宣告之刑以
    暫不執行為適當，爰併予宣告緩刑2 年，以啟自新，另命其
    向公庫支付新臺幣3 萬元，藉以填補刑事司法資源浪費所生
    之損害，並使被告有深切反省、改過遷善之契機。
據上論斷，應依刑事訴訟法第273 條之1 第1 項、第299 條第1
項前段，刑法第171 條第1 項、第214 條、第172 條、第51條第
6款 、第41條第1 項前段、第74條第1 項第1 款、第2 項第4 款
，、刑法施行法第1 條之1 ，判決如主文。
本案經檢察官鄧怡君到庭執行職務。
中    華    民    國    99    年    5    月     6    日
                  刑事第十庭    法  官 李代昌
以上正本證明與原本無異。
如不服本判決應於收受送達後10日內向本院提出上訴書狀，並應
敘述具體理由；如未敘述上訴理由者，應於上訴期間屆滿後20日
內向本院補提理由書（均須按他造當事人之人數附繕本）「切勿
逕送上級法院」。
中    華    民    國    99    年    5    月     6    日
                                書記官 黃振祐
附錄本案論罪科刑適用之法條：
中華民國刑法第171條：
未指定犯人，而向該管公務員誣告犯罪者，處1年以下有期徒刑
、拘役或300元以下罰金。
未指定犯人，而偽造、變造犯罪證據，或使用偽造、變造之犯罪
證據，致開始刑事訴訟程序者，亦同。
中華民國刑法第214條：
明知為不實之事項，而使公務員登載於職務上所掌之公文書，足
以生損害於公眾或他人者，處3年以下有期徒刑、拘役或500元以
下罰金。

司法院資訊處製作；財團法人民間司法改革基金會備份。
